臺灣彰化地方法院刑事判決　　　　　　　　　　　　　九十一年度訴字第一九九號
　　公　訴　人　臺灣彰化地方法院檢察署檢察官
　　被　　　告　乙○○
　　選任辯護人　謝萬生律師
　　被　　　告　癸○○
　　　　　　　　未○○
　　　　　　　　壬○○
　　　　　　　　子○○
　　　　　　　　己○○
　　　　　　　　午○○
　　　　　　　　卯○○
　　　　　　　　辰○○更名蔡.
　　　　　　　　丑○○
　　共　　　同
　　選任辯護人　林春榮律師
右列被告等因違反水利法等案件，經檢察官提起公訴（九十年度偵字第七一三三號）
，本院判決如左：
    主  文
癸○○共同常業竊盜，處有期徒刑肆年。
乙○○共同常業竊盜，處有期徒刑年陸月；又使用偽造之證據，處有期徒刑捌月，
扣案之偽造「砂石場讓渡書」壹紙沒收。應執行有期徒刑年拾月。扣案之偽造「砂
石場讓渡書」壹紙沒收。
未○○共同常業竊盜，累犯，處有期徒刑壹年陸月。
壬○○、子○○、己○○、卯○○、午○○、辰○○、丑○○共同常業竊盜，均處有
期徒刑壹年貳月。緩刑肆年。
扣案之抽砂船貳艘、推土機（即鏟土機）部、挖土機貳部、引擎膠筏伍艘、洗砂設
備貳部、水上、陸上輸砂管線貳線、輸送設備捌線、新台幣壹萬貳仟陸佰伍拾元及附
表所示之物均沒收。。
    事  實
一、緣長隆砂石廠、長佑砂石廠係位彰化縣和美鎮○○○段嘉寶潭小段如附圖所示位
    置之同一場區之集團砂石廠，是向其購買砂石之業者，常以長隆或長佑稱之（其
    出示之統一發票亦常混用），而政府關對之為稽查之文件多數均記長隆砂石廠（
    場）。該二砂石廠前固曾取得彰化縣和美鎮○○○段烏溪河川公地之採取土石許
    可證，惟自民國八十七年六月二十八日起，即未獲在該處採取土石之許可，且臺
    灣省政府於八十七年十一月二十六日亦公告烏溪斷面三十二至河口段為禁採砂石
    範圍，並要求彰化縣政府嚴厲取締。而癸○○係參與前開長隆砂石廠、長佑砂石
    廠之經營者，非但對此自為明知，且亦知曉該二砂石廠所佔用之地區，係無權佔
    用國土之行為（癸○○前因曾在該處，竊佔國有河川地約一．二公頃部分為砂石
    場場區，經臺灣彰化地方法院檢察署檢察官張崇哲於八十九年十二月十三日用所
    謂「追訴權時效已完成」為由，以八十九年度偵字第七○七七號為不起訴處分，
    但附圖所示之位置，其面積有四．五六公頃，故有另行竊佔行為之問題，詳如後
    述），惟圖暴利，自八十七年六月二十八日起，即基於為自己不法之所有，並恃
    以為生之為常業犯意，僱佣知情且與之有犯意聯絡之不詳姓名人士，在彰化縣和
    美鎮○○段嘉寶潭小段和美堤防烏溪下游二００公尺處附近行水區內即前揭烏溪
    斷面三十二至河口段（如所附農林廳航空測量所所攝之航照圖Ａ、Ｂ二抽砂船出
    位置間附近行水區），以後述之抽砂船抽取該行水區內之河砂等方式，連續盜採
    政府所有，由經濟部水利處第三河川局（下稱「第三河川局」）所管理之前揭地
    點國有砂石販賣（因未扣得該時段之員工名冊及帳冊，故無法明列之分工及確實
    砂石價值、數目）。
二、乙○○係癸○○之友人，見葉某獲利甚多，即自八十八年二月間某日起，基於共
    同犯意聯絡而加入前開砂石廠之經營，其二人時以負責人之身分對外表示，其等
    僱佣知情且與之有犯意聯絡之員工未○○（前名羅錫欽，因毀損罪經本院判處有
    期徒刑三月，後提起上訴，經臺灣高等法院台中分院判決上訴駁回確定，於八十
    八年三月三十日執行完畢）、壬○○、子○○、己○○、卯○○、午○○、辰○○、丑○○等八人及不知真實姓名之其他員工，在前開行水區，以抽砂船抽取該
    行水區內之河砂等方式，連續為盜採砂石行為，計：由癸○○、乙○○負責現場
    指揮；由未○○（八十九年間受僱）負責記錄帳目、收受販賣砂石之現金收入或
    非現金交易之支票及砂石車載運砂石三聯單據，並以電腦登錄入場載運砂石之砂
    石車車牌及數量；由壬○○（九十年十月初起受僱，計至查獲日約二十天許）負
    責操砂船之操控及抽砂作業；子○○（九十年四月起，間有中斷，至九十年九月
    中旬某日起再受僱）負責抽砂船及廠區洗砂設備之水電維護；由己○○（九十年
    三月初某日起，受僱）、卯○○（九十年四月初某日，受僱）負責抽砂船及廠區
    洗砂設備之引擎及器械維修；由午○○（九十年七月中旬起，受僱）、辰○○（
    九十年十月中旬起受僱，計至查獲日約五天許）、丑○○（九十年八月某日起，
    受僱）等三人分別負責駕駛挖土機及推土機吊運抽砂管線及鏟砂入砂石車，分別
    使用乙○○、癸○○所有供犯罪用之二艘抽砂船、抽砂管線、洗砂設備、輸送設
    備、挖土機二部、鏟土機三部等器械，先利用可移動之前揭抽砂船將前開烏溪行
    水區內之砂石抽起，通過其所埋設之水上及地下抽砂管線將該竊盜採得之大量砂
    石輸送至其所經營之前揭長隆砂石廠（場）（「對外沿習舊稱為「大力砂石場」
    、「大立砂石場」或「長隆砂石場」或「長祐砂石場」「福隆建村行」）導入洗
    砂設備，經洗選後進入輸送設備分別堆積，再利用挖土機及推土機維修抽砂管線
    及將堆積於輸送設備下之砂石鏟入等待載運之砂石車車斗，並由未○○以電腦管
    理進出車輛入出貨數量，並收受小額交易之現金、大額交易之支票及載貨三聯單
    ，並交付大額交易之統一發票（分別以「長隆砂石場」、「長祐砂石場」及「福
    隆建材行」之名義出具）等方式，式連續盜採政府所有，由第三河川局所管理之
    前揭地點國有砂石，依查獲現場當日所堆置砂石，渠等已盜採而尚未售出之砂石
    約一萬一千三百五十立方公尺（以每立方公尺四百五十元計算，價值約五百餘萬
    元，前揭數額已扣除洗選後剩餘，可另行販售之級配五千七百立方公尺），當日
    上午近二個小時內已售出並已入電腦檔之二十車砂石共計二百三十二立方公尺（
    以每立方公尺四百五十元計算，價值約十餘萬元），經統計癸○○等人迄逮捕日
    止共計已售出之砂石總價值逾億萬元以上。
三、癸○○、乙○○為使以盜採之砂石得以堆放，竟共同意圖為自已不法之利益，未
    經主管機關許可，自前開臺灣彰化地方法院檢察署檢察官張崇哲於八十九年十二
    月十三日為不起訴處分後，以漸近竊佔方式，佔得如附圖所示之位置，（按該面
    積有積有四．五六公頃，而原不起訴處分之客體係面積係一．二公頃部分，故詳
    論而言，癸○○部分，應扣除該部分面積）供員工堆放所竊取之砂石，計如附圖
    所示位置內約有六區堆置地點，共計一萬一千三百五十立方公尺，而違反主管機
    關第三河川局為保護水道，應禁止在行水區域內堆置砂石之規定，致損害管理人
    第三河川局之權益。
四、後檢察官指揮行政院海巡署中部地區巡防局台中機動查緝隊、該署三三大隊於九
    十年十月二十一日中午十二時許開始執行逮捕，當場於二艘抽砂船上逮捕壬○○
    、子○○、己○○、卯○○四人，另於砂石場場區逮捕正在駕駛挖土機吊運抽砂
    管線之午○○、正在駕駛鏟土機鏟送砂石入砂石車車斗之辰○○（綽號「阿雄」
    ）、丑○○、正在辦公室外收受運貨三聯單之未○○、正在辦公室內指揮盜採砂
    石之癸○○及砂石車司機陳金山、簡維君、賴西海、廖鳳池、曾經國、謝楊美、
    張世賢、潘義三、潘水泉、王建明等十人（前揭司機十人均另為不起訴處分），
    並扣得癸○○與乙○○所有之抽砂船二艘、推土機（即鏟土機）三部、挖土機二
    部、引擎膠筏五艘、洗砂設備二部、水上、陸上輸砂管線二線、輸送設備八線及
    附表所示之物與當日販賣砂石所得現金一萬二千六百五十元。
五、乙○○聞該砂石廠受查獲，即於前揭逮捕過程中自動到案，竟持偽造之「砂石場
    讓渡書」到臨時偵查庭（即該砂石廠區內）應訊，偽稱伊與癸○○已於九十年九
    月一日訂立買賣契約，並稱當場經以現行犯逮捕之癸○○並非負責人，企圖為癸○○脫免罪責，經檢察官獲悉上情，而當庭逮捕，並扣得偽造之內容不實之「砂
    石場讓渡書」一紙。
六、案經行政院海巡署中部地區巡防局台中機動查緝隊報告臺灣彰化地方法院檢察署
    檢察官指揮偵查起訴。。
    理  由
一、訊據被告乙○○、癸○○、未○○、壬○○、子○○、己○○、卯○○、午○○
    、辰○○、丑○○均矢口否認涉有前揭竊盜等罪之犯行。（一）被告乙○○辯稱
    ：伊自九十年九月一日方接手經營長隆砂石廠，後並未更前所堆放之砂石、洗選
    機械等設備，即未逾前八十九年度偵字第七０七七號不起處分書所指之範圍，則
    當無竊佔犯行，再者，長隆公司（砂石廠）之採取土石許可證既未經撤銷，且省
    府何時核定「烏溪砂石採取整體管理改善計畫」並公告，被告無所知悉，故若有
    採取，亦無故意，況且公訴人所指之抽砂船，並不能抽砂，其係一工作浮台，用
    來抽取河水洗砂而已，另該「砂石場讓渡書」是真實，並非虛假，且係由被動公
    訴人派人押解取出該文書，故被告並無行使之故意云云；（二）被告癸○○辯稱
    ：公訴人所查獲地點與前不起訴處分書所指地點同一，且辦公室及洗砂機等設備
    均未更動，未有任何增面積之舉，故不得以因前案未實地測量致與本案所指面積
    不同，即未被告有再行竊佔之行，再者，被告經營長隆砂石廠期間，並未以抽水
    船抽取砂石，因為砂石之來源係購自他人挖地下室或魚溫，再用該所謂「抽砂石
    船」抽取河水洗砂，該船並無抽砂功能，且九十年九月一日業將之出賣予被告乙○○，故被告癸○○係屬無罪云云。（三）被告未○○、壬○○、子○○、己○○、卯○○、午○○、辰○○、丑○○則辯稱：伊等均信賴老闆係合法經營者，
    故並無犯罪之故意云云，其中被告羅未○○一度辯稱：伊係於九十年九月中旬方
    至該上班云云；被告子○○亦辯稱：伊係水電工，並非受僱於被告乙○○云云。
二、但查：
（一）被告癸○○於本院審理中供承於八十七年間有承作經營長隆砂石廠、長佑砂石
      廠等語（本院九十一年七月二十九日筆錄），且本案受查獲時之在場前來購買
      砂石之司機或陳稱來此長隆砂石場載；或陳稱來長佑，仍至有稱大立，見砂石
      車司機陳金山、簡維君、賴西海、廖鳳池、曾經國、謝楊美、張世賢、潘義三
      、潘水泉、王建明等於警、偵訊之筆錄，另證人丁○○、巳○○於偵訊中亦明
      白指證長隆、長佑砂石場是同一場區等語（見九十一年一月九日偵訊筆錄），
      又觀因案查獲後，經濟部水利處第三河川局即豎立公告：長隆、長佑砂石廠因
      涉嫌盜採砂石，有附本院九十一年五月六日筆錄之照片可證，足見長隆砂石廠
      、長佑砂石廠係位彰化縣和美鎮○○○段嘉寶潭小段如附圖所示位置之同一場
      區之集團砂石廠，是向其購買砂石之業者，常以長隆或長佑稱之或沿用舊稱為
      大力砂石場等。
（二）被告癸○○於本院審理中自承長佑砂石廠自八十七年起即未獲採取許可等語，
      而長隆砂石廠（完整公司名稱係長隆砂石興業股份有限公司）前向彰化縣政府
      申請獲准之土石採取許期間係「自八十五年十月十五日至烏溪砂石採取整體管
      理改善計畫經省府核定公告日起兩個月內終止」，有彰化縣政府土石採取許可
      證一紙可稽，然臺灣省政府於八十七年四月二十八日即公告核定烏溪砂石採取
      整體管理改善計畫，並於日生效，有臺灣省政府公告函影本可證，後臺灣省政
      府於八十七年十一月二十六日又以八七府水政字第一七二七八０號公告烏溪斷
      面三十二至河口段為禁採砂石範圍，其內並載明「除政府公用外，停止受理土
      石採取申請，原許可之土石區准許依核定高程及範圍至許可期滿為止」，同時
      彰化縣政府亦曾公告違者嚴厲取締，有臺灣省政府及彰化縣政府函影本可憑。
      是長佑砂石廠自八十七年起即不得在該處採取土石，而長隆砂石廠自八十七年
      六月二十八日起亦未獲在該處採取土石之許可，此至明顯，而被告癸○○自該
      時起，猶在該處僱工採取砂石，自非法所許可。按政府法令之既經公告，民眾
      自不得以不知該法令或公告而推卻犯罪之故意，此放諸世界各國皆然，否則必
      生犯罪者鑽漏之弊。因此，被告癸○○之辯護人表示被告葉某不知情省府之公
      告，故無犯罪故意云云，實係圖卸之詞。
（三）證人即第三河川局人員巳○○於本院調查程序中受檢察官詰問稱「（問你們接
      管後有無注意到長隆公司的抽砂船？）答：在這期間（即八十八年二月一日
      以後）大展，長隆、億成他們有抽砂船。」，「（問有無發文要求禁用抽砂船
      ？）答在八十八年四月二十一日發文要求他們將抽砂船拖離」（見九十一年四
      月十五日筆錄）；證人丁○○（職司河川駐衛工作）在本院調查程中，於辯護
      人結束覆主結問後，經本院提示偵第一三０頁照片（即本案查扣之船）令其指
      稱係何物，其稱「是抽砂船」「（問為何知道那是抽砂船）交接時就說那是抽
      現砂船」（見九十一年六月二十四日筆錄）；另本院於調查程序中，在當事人
      面前，當庭播放本件獲案當天所攝之錄影帶，證人即臺灣省水利技士公會技師
      丙○○於本院調查程序中，觀看完畢後稱「現場是在大肚溪口作抽砂沒有錯」
      ，於受辯護人反詰問時稱「（問這航照圖你以前有無接受過判讀的訓練？）我
      們有訓練的種類。」「（問你是否知道抽砂及抽水有無不同？）抽水有很多種
      ，這樣問法太籠統。」「（問你從錄影帶中如何得知那是抽砂或抽水？）答我
      從事港灣的抽砂作業我有很大的專業。排水不需又用那麼大的管線。我從管線
      看就能看出，是抽砂或抽水」「（問抽砂設備又那些？）答要有吸力的馬達。
      「（問你在錄影帶中有無看到你講的那東西？）答我有看到附屬設備。」「我
      是從錄影帶及照片中看到的確定是抽砂船。」「（問你從錄影帶中是否能看出
      能夠吸沙？）從錄影帶及照片，看來我是能判定是為抽砂設備」「（問依錄影
      帶中及照片看是否能為抽砂？）我跟據我跟專業能力判定是可以抽砂。」（見
      九十一年六月三日筆錄），且從檢察官當庭提出之八十六年至九十年九月之航
      照圖，均可清楚顯示長隆砂石廠附近有二艘抽砂船，有航照圖附卷可稽，顯見
      長隆砂石廠無論是被告癸○○參與經營時，後係被告乙○○加入經營後，迄查
      獲時均確係使用抽砂船抽取砂石，堪可認定。至被告癸○○之辯護人以八十八
      年四月二日、九十年五月七日、九十年八月三十日之第三河川局之巡防日誌及
      會勘記錄均載明未發現有抽砂船為據，辯稱被告未使用抽砂船云云，按該時段
      確有抽砂船存在該水域，已如上述，至於巡防日誌及會勘記錄何以會出現與農
      林廳測量所所攝航照圖不同之記載，可能肇因「事出恰巧」或「另有底蘊」，
      則應由職司偵查犯罪之機關予以究明，方符公允。
（四）(1)證人即海岸巡防署台中機動查緝隊人員寅○○於本院調查程序中，受檢察官
      詰問稱「（問你何時開始查緝盜採砂石？）答九十年八月中旬經檢舉」「（問
      第一次到現場履勘何時）證人答九十年八月二十二日，我在大肚溪進出口，是
      在台中縣境可以看到對岸有二部收抽砂船作業生意」「（問你在何時向地檢署
      報告有抽砂？）答九十年十月十二日報請指揮偵辦。當天下午會同檢察官到現
      場履勘。當時有二部抽砂船，一部在抽，一部沒有動作。」「（問有無沙落情
      行？）答有」「（問除了漏沙外有何情形？）答砂石車約五鍾到十分鐘有砂石
      車進入，也有怪手在操作，把砂挖石堆到砂石車上」「（問這些砂石堆是否堆
      在輸送帶下一直再做進沙？）答是的。」後辯護人對其為反詰問，其稱「（問
      過去對於抽砂船是否瞭解？）答瞭解」「（問你在現場有錄影你的錄影帶有無
      剪接？）答沒有（按此錄影帶指前述當庭播放之錄影帶）」「（問十月十二日
      下午你有看到抽砂船有沙落情形為何？）我從輸送帶看到有沙掉下來」「（問
      當時你有無看到管子在何處？）答埋在土內。」後檢察官進行覆主詰問，答稱
      「（問你在九十年九月十二日是否站在台中縣境，看採砂船）？答是的」「（
      問當你站在台中縣境時你看到的抽砂船是否插有管線？）答有。船後有管線管
      線後有輸送帶，輸送帶再落沙。」(2)證人即海岸巡防署台中機動查緝隊負責本
      案之現場指揮官戊○○，受檢察官詰問稱「（問十月二十一日指揮時你在何處
      ？）答上午我們在全興中隊集結，後來在十二點時開始行動，到現場由劉少校
      乘坐膠筏作查緝工作，其他人往前推，在確定抽砂船有在抽砂時壹組在現場路
      口攔截，壹組陪檢察官到現場」「（問當時你跟檢察官所在位置可以看到輸送
      帶落沙情形？）答因為公務所隔著玻璃，我們看到輸送帶在落沙。」「（問輸
      送帶何時停止？）答約在准許電源關閉後約時幾分鐘後停止。」「（問砂量如
      何停止？）砂原來正常輸沙，後來慢慢稀疏。」「（問當天查獲的挖土機是否
      有辦法將沙倒入入沙口？）答當時我看到的挖土機是在岸邊。」「（問在你執
      行逮捕時是否有辦法將沙蹈入砂石口內？）答當時在沙堆沒有挖土機在作業，
      但抽砂有在運作。」後受辯護人反詰問，其稱「（問有關於你們在洗砂機到現
      場時有無全程作錄影？）答我們在現場有請同仁錄影及照相。除了在走路的部
      分時沒有拍大部分均有拍。」等語。再者，證人所稱之錄影帶於前開庭訊中播
      放，係出現於偵卷內上卷第一百三十頁至一百四十四頁之照片鏡頭無誤，是從
      上之詰問不難發現扣案之二艘船舶係抽砂船，且確係抽取前開烏溪中河砂至該
      砂石廠內堆放。
（五）偵卷九十年十月二十一日勘驗筆錄、九十年十一月八日第三河川局庭呈烏溪長
      隆砂石場查緝現場圖一份、陳明自九十年十月十五日起至同年月十九日止逮捕
      前之現場查勘實際情形報告及行動搜證照片十二幀可證所顯現「檢察官於九十
      年十月二十一日帶同海巡署台中機動查緝隊及該署三三大隊執行逮捕時，抽砂
      船及場區洗砂設備均在運作中，每一輸送帶輸往之處均堆砂成堆共計堆成Ａ、
      Ｂ、Ｃ、Ｄ、Ｅ、Ｆ六區砂堆，共堆積達一萬一千三百五十立方公尺，且其中
      仍在輸送中之輸送帶下之砂堆上方均屬潮濕，且仍在漏砂，經控制全部人員、
      車輛進出後三十分鐘左右（約當日下午一日許），由抽砂船登臨組查緝員以電
      話通知指揮調度之戊○○分隊長請示檢察官後准與關閉抽砂船上之引擎（洗砂
      設備及輸送帶則均保持原運作狀態至當日下午三時三十分），輸送帶之漏砂即
      行停止，已無砂石落下」等情與前開錄影帶及詰問內容相互符合，顯見該抽砂
      船並非供抽水之用，該砂石確由抽砂船自溪中抽得，否則焉有洗砂設備及輸送
      帶均正常運作仍無砂石落下等情，是被告等人所執該二船只有抽水用來洗砂功
      能，並無法抽砂云云，係屬不實，不可採信。
（六）檢察官於九十一年一月九日押同被告癸○○、乙○○、未○○三人前往砂石廠
      （場）勘驗，發現存放場區周圍之級配含石量極高（此非斗下之砂堆），洗砂
      機進砂斗高達四、四公尺及五、四公尺，進砂斗另有管線延伸而入等情，有偵
      訊勘驗筆錄及海巡署中部機動查緝隊補陳之當日勘驗洗砂設備、現場級配之全
      幅照片附卷可稽。且該洗砂設備之輸送帶均只出砂，其入砂端靠二條自抽砂船
      延伸至進砂斗之管線，並無其他入砂設備等情，業經證人即第三河川局管理課
      課長王俊哲、巡防隊長巳○○於偵訊中證述屬實，再者，而被告癸○○、乙○○於偵訊中又自承：抽砂船之管線直接接至前述之該進砂斗管線及長隆砂石場
      之設備並不包括碎石機（俗稱石虎、石合仔及石獅之器械）等語，是衡諸該進
      砂斗高度均逾四、五公尺（已近一層樓半之高度），挖土機實難以將前開級配
      砂石送至進砂斗，縱屬勉力為之，因含砂量極少，應無法提供大量生產砂石，
      且該長隆砂石場既無碎石機（俗稱石虎、石合仔及石獅之器械）等物，則如何
      會生如被告等人於偵訊中所辯以挖土機強將含高量石塊之級配挖入進砂斗以供
      洗砂及本院審理中所辯，購他人挖取土石前來，以船抽水予清洗之情形，是本
      案查扣之二艘船舶係抽砂船無誤，且場區內之砂石，均係以之抽取而來。絕非
      如被告所稱係一「工作浮台」而已。
（七）證人丁○○於受檢察官反詰問稱：會勘紀錄係交給現場負責人簽名等語，而自
      第三河川局製作之會勘紀錄中，發現被告癸○○固曾在九十年八月之會勘紀錄
      長砂石場下簽名，而被告乙○○於八十八年二月二十五日起，即陸續在會勘紀
      錄長隆砂石欄下予以簽名，有會勘紀錄影本在一份在卷可憑，可見被告乙○○
      至遲於八十八年二月間某日起，即基於共同犯意聯絡而加入前開砂石廠之經營
      。再者，被告乙○○係於檢察官現場指揮海巡署台中機動查緝隊於九十年十月
      二十一日中午十二時起執行現行犯逮捕及持搜索票搜索時，自動由封鎖之現場
      由律師陪同前往查緝現場辦公室表示伊為該砂石場之單獨負責人，並於該日下
      午在查緝現場首次偵訊時稱：「我是今年七月開始向癸○○接洽購此場子，於
      九月初購定，計花了一千二百萬元」「（問一千二百萬何時交付給癸○○？）
      於初一開立一張支票面額八百萬元給癸○○，是在他家交付給他，支票票主是
      我向陳重文借用之支票」「剩下的皆以現金給他，約已付一千一百萬元，癸○○表示邊賺再邊還給他」，並稱該買賣契約書在家中。隨後又改稱「所支付之
      現金三百萬元皆係由客票收回來後交付與癸○○以為支付，而非支付現金收入
      之三百萬元必須看單子才知道」云云。後經檢察官當庭指揮海巡署台中機動查
      緝隊查緝員帶同被告乙○○前往取回置於其住所之前揭買賣契約書及所稱單據
      等證物後，取回打字並經雙方蓋印之「砂石場讓渡書」一份，並於翌（九十年
      十月二十二）日偵查庭訊中改稱：「我昨天（十月二十一日）確實有說留下一
      些單據」，但「只找到契約書，沒有單據」；「（訂契約當時）在砂石場，有
      一個王代書或黃代書，時間是下午」「當天是用手打草稿，當時我並未在草稿
      上面簽名」「第二天才在打好字的契約書上蓋章，地點也是長隆砂石場內」「
      初六將二張支票八百萬元給癸○○」「陳（指陳重文）表示他沒有支票，所以
      再向他人借調，票主是誰我也沒有看。」「支票於同一日下午一、二點左右於
      癸○○家中交付給他」，「讓渡書上面只寫機具名稱，但未寫數量」。而被告
      癸○○於九十年十月二十二日上午之偵查庭訊中則稱：「（問這砂石場賣多少
      錢，何時賣給他？）一千二百萬元，於八月底與他談，直至八月三十一日因經
      營被移送，所以我就在九月一日賣給乙○○，當時他開二張長期支票」，「（
      問發票人是誰？支票在何處？）記不起來，支票現在我家中」，「（問何人背
      書的？有無代收？）是乙○○背書的，目前我尚未存至銀行內」，「（問周某
      在何處交付給你？有無訂書面？）在砂石場，於下午二、三點左右交給我，是
      乙○○叫一位代書一起來場，代書姓名我不知道，當天訂立契約同時交付支票
      ，契約是採手寫方式，我並在上面簽名，而乙○○應該也有在契約書上簽名」
      ，「只有做一契約書而已，並未留底，那一份就給乙○○帶回去，而他在契約
      書上面蓋手印」，嗣於同（九十年十月二十二）日下午經檢察官再行提訊業被
      告癸○○，並表示將命海巡署台中機動查緝隊查緝員借提伊前往取回該有利於
      伊之證據即八百萬元支票時，其即改稱伊並未收到前揭二紙共計八百萬元之支
      票，並改稱訂約當日僅以手寫方式製作草稿，草稿上伊有蓋章，嗣後乙○○有
      無以電腦打字謄寫，伊並不清楚云云。核諸被告乙○○、癸○○前述證詞，可
      發現：於偵查逮捕過程中曾看過「砂石場讓渡書」之被告乙○○雖對於讓渡書
      之內容及簽名方式之陳述與實際讓渡書大致相符，然歷次偵訊中過程中均未曾
      看過該讓渡書之被告癸○○則對於讓渡書一無所知，於第一次偵查隔離訊問時
      ，除誤打字製作之讓渡書為手寫外，更對於訂約之次數（被告乙○○稱九月一
      日手寫，九月二日打字送交癸○○蓋印；被告癸○○於檢察官聲請本院裁定羈
      押前稱僅手寫一次，於經裁定獲准羈押後，改稱是否曾以電腦打字謄寫伊並不
      清楚）、地點（乙○○稱在長隆砂石場，被告癸○○於警訊中稱在彰化市某代
      書事務所公證，後改稱在長隆砂石場，並有代書在場）、簽章（乙○○稱打字
      書寫內容後用印；癸○○原稱手寫內容後僅簽名捺指印，後改稱手寫內容後簽
      名用印，）均不相同，顯見前揭「砂石場讓渡書」並非被告癸○○所親簽，該
      紙讓渡書應為不詳人士所偽造。再衡諸被告乙○○及癸○○所述交付價金之時
      間（被告乙○○稱於九十年九月一日手寫契約書，同年九月二日電腦謄寫，同
      年九月六日交付支票二紙共計八百萬元；被告癸○○則稱於九十年九月一日手
      寫契約書，並於同日交付二紙支票八百萬元，嗣後竟然改稱並未取得前揭票據
      ）、地點（被告乙○○稱在癸○○家中，被告癸○○則稱在長隆砂石場）支票
      發票人（乙○○原稱為陳重文，嗣後改稱為不知名之人士為發票人；被告癸○○則稱不知為何人士）、剩餘款項之支付方式（被告乙○○原稱以現金支付三
      百餘萬，後改稱均以客票支付；被告癸○○則稱現金、期票均有）被告乙○○
      與癸○○間供述均屬歧異，且各自之供述亦反覆其詞，再衡諸乙○○原稱前揭
      讓渡契約書及支付之單據均在伊家中，惟竟不回家中自取，係以行動電話連絡
      友人送契約書至中途之燦坤量販店門口交付予伊（依證人寅○○之證詞）。至
      於被告癸○○所謂於訂約時收受二張支票共一千二百萬元，於查獲時已近二月
      ，竟均未提示，待檢察官欲指揮查緝員帶同其回家取出以為有利於伊之證據時
      ，又推稱並未收到前揭八百萬元支票。且被告乙○○於偵查中陳稱：「這四、
      五年來無固定薪水」、「我名下無任何不動產」、「無抵押擔保品給陳重文」
      ，則依社會一般通念，案外人陳重文如何願借與被告乙○○一千二百萬之巨款
      ？更何謂陳重文為長隆砂石場之監事，又豈有借八百萬元支票與乙○○，助毫
      無資力之乙○○取得其所出資之砂石場後，不足額之部分又以原為其所有之砂
      石場之利得扺充之理？故非但，前揭被告乙○○、癸○○於偵訊中所編纂之詞
      實與常理不合，其二人於本院審理中所辯於九十年九月一日起，業已讓渡云云
      ，亦非事實。故益見被告乙○○與癸○○就該砂石場有讓渡契約云云，乃係被
      告乙○○欲掩飾共犯癸○○之犯行而為，被告乙○○為使刑事被告癸○○能免
      於刑章，竟使用偽造之關係他人刑事被告案件之證據，其違反刑法第一百六十
      五條之犯行，至為明確。
（八）被告未○○、壬○○、子○○、己○○、卯○○、午○○、辰○○、丑○○於
      警訊及偵查中各對事實欄所述其渠在等在長隆砂石廠所任工作，均供承明確，
      且從事之期間，除被告未○○外，餘亦承認之，查砂石貨運車司機張世賢、潘
      義三、謝楊美於偵查中均陳稱：伊係於三個月前（約九十年七、八月間）起開
      始在該處載運砂石，且均將三聯單交與未○○；司機簡維君則陳稱：伊半年前
      （約九十年四月間）起開始在該處載運砂石，且均將三聯單交與未○○；司機
      曾經國亦陳稱：伊係自九十年五月初起開始在該處載運砂石，且均將三聯單交
      與未○○；司機潘水泉則明確陳稱：伊自一年多前（即八十九年十月以前）開
      始在該處載運砂石，且均將三聯單交與未○○；司機簡維君陳稱：伊自九十年
      七月間起開始在該處載運砂石，且均將三聯單交與未○○等語。而渠等人與被
      告未○○又無仇隙，當無構陷之理。是被告未○○係自八十九年間受僱在該處
      工作。而被告子○○所辯稱：伊係水電工，並非受僱於被告乙○○云云，亦與
      前開自白不符，故均不可採信。再參之，大肚溪（烏溪）沿岸河床禁止開採區
      ○○○段之公告，依規定均樹立於堤岸往來通路之處，以令週知，彰化縣境內
      之主要河川如濁水溪、大肚溪、烏溪等沿岸，暨八卦山山脈等多處山坡地，多
      年以來，慘遭不肖之徒濫採、濫墾，盜販砂石牟取不法暴利，並迭經治安機關
      、司法機關屢次查獲後課以刑罰，復數次見諸報端、電子媒體，以宣教民眾，
      此乃吾人日常耳聞眼見之事，被告未○○、壬○○、子○○、己○○、卯○○
      、午○○、辰○○、丑○○並非一介無知無識年幼之徒，焉有不知之理，是顯
      見其等人受僱於該砂石場（廠）工作，採取砂石之初，其對在該處砂石場（廠
      ）係非法盜採等情，業已明白知情。從上得知，以抽砂船抽砂需人力甚多，故
      於被告未○○、壬○○、子○○、己○○、卯○○、午○○、辰○○、丑○○
      等人任職外，被告癸○○、乙○○當需僱佣其他不詳姓名人士前來工作，至為
      灼燃。
（九）被告癸○○、乙○○為使以盜採之砂石得以堆放，以漸近竊佔方式，佔得如附
      圖所示之位置，供員工堆放所竊取之砂石，計如附圖所示位置內約有六區堆置
      地點，共計一萬一千三百五十立方公尺，其面積扣除前臺灣彰化地方法院檢察
      署檢察官於八十九年十二月十三日為不起訴處分對象客體面積一．二公頃部分
      ，尚增有三．三六公頃，此有第三河川局所繪制之附圖可按，此非前不訴處分
      效力所及，實仍不起訴處分後，其二人竊佔而予以擅自堆放砂石及砂石洗選機
      械設備、工務所等之行為，故難謂無共同竊佔之犯行。
（十）被告癸○○、乙○○等人係經營該砂石場，以前開犯行，獲利謀生，故其係以
      常業之犯意為本件犯行，至可認定。此外復有被告癸○○、乙○○所有之抽砂
      船二艘、推土機（即鏟土機）三部、挖土機二部、引擎膠筏五艘、洗砂設備二
      部、水上、陸上輸砂管線二線、輸送設備八線、當日販賣砂石所得現金一萬二
      千六百五十元、當日販賣砂石之電腦記錄一份及附表所示之物扣案足憑。是綜
      上，被告被告癸○○、乙○○、、未○○、壬○○、子○○、己○○、卯○○
      、午○○、蔡瑄光、丑○○等人所辯，係事後卸責之詞，不可採信。本件罪證
      明確，其等之犯行，洵堪認定。
三、又按水利法第九十二條之一第一項後段所謂「致生公共危險」，固以實際上須有
    具體危險之發生為要件，而屬具體的危險犯，而其具體危險之存否，仍應依社會
    一般之觀念，客觀的予以判定。而本件公訴指被告等人盜採砂石之行為，業達「
    致生公共危險」之程度，無非以係公訴人認渠等行方為業改變河道流向，河川高
    灘地可能坍塌，影響緊臨之高壓電塔及快速道路地其安全之情形及於審理中，所
    提出航照圖示河岸有內彎、漥地之情形為據，但查：被告等人之盜採河砂行為是
    否業已生致公共危險，涉及河川水係之專業，故應由專業人士判斷，並非徒憑已
    見或推測即可認為當然。為此，本院特要求水利專業人士即河川局工程師辛○○
    及臺灣省水利技士公會技師丙○○對此予以鑑定，惟該二人各覽航照圖及現場錄
    影帶後，均表示「無法判斷」等語，再者，烏溪河川段約有二十餘家砂石場，有
    防洪圖所示可稽，是所謂河岸有內彎之情形，是否即係被告等人所為而與他家砂
    石場無涉，公訴人亦未提出證據證明之，故依現存證據，並無法證明被告等人之
    盜採砂石行為，已達「致生公共危險」之程度，是公訴人就此部分，應只成立水
    利法第九十二條之一第一項後段之罪，因此關此部分之論罪條文，即屬誤會，應
    予變更。
四、故核被告被告癸○○、乙○○二人所為，係犯刑法第三百二十二條常業竊盜罪、
    水利法第九十二條之一第一項中段之罪及刑法第三百二十條第二項竊佔罪。被告
    乙○○另犯刑法第一百六十五條之罪。被告未○○、壬○○、子○○、己○○、
    卯○○、午○○、蔡瑄光、丑○○等人所為，係犯刑法第三百二十二常業竊盜罪
    及水利法第九十二條之一第一項中段之罪。按被告等人關於盜採砂石之行為而受
    刑法第三百二十二條及水利法第九十二條之一第一項中段所非難，係屬法規競合
    （此非想像競合），依以重賅輕之原則，應以常業竊盜罪論處即可，是公訴人所
    指，應係誤會，併予敘明。而被告癸○○與乙○○就前開竊佔犯行，有犯意之聯
    絡及行為分，為共同正犯。而被告等人就其各如事實欄所載加入盜採砂石之時期
    與該時期在該處亦參加犯行之已成年人士，就該常業竊盜犯行，有犯意聯絡及行
    為分擔，俱為共同正犯。被告癸○○與乙○○各所犯之常業竊盜罪及竊佔罪，有
    方法、結果之牽連關係，故依牽連犯之規定，均從一重常業竊盜罪處斷。而被告
    告乙○○另涉刑法第一百六十五條之罪，該罪為經逮捕後臨時起意為之，與前揭
    犯罪間並無原因、目的或方法、結果之牽連關係，其犯意各別，犯罪構成要件不
    同，應分論併罰。被告未○○其前名為羅錫欽，因毀損罪經本院判處有期徒刑三
    月，後提起上訴，經臺灣高等法院台中分院判決上訴駁回確定，於八十八年三月
    三十日執行完畢，業據被告供明復有台灣高等法院被告全國前案紀錄表乙份附卷
    足按，五年以內再犯本案有期徒刑以上之罪，係屬累犯，依法應加重其刑。爰審
    酌被告等人之素行、犯罪手段及被告癸○○、乙○○為謀利，視政府法令如無物
    ，非但竊佔國土且僱工盜挖河砂，不僅嚴重侵害政府管理機關之權益，且又破壞
    全民共享之河川環境及生態，又河川砂石之利益應歸政府（全民）所有，渠未經
    政府任何許可，擅自以抽砂船等器械，抽取河砂販賣謀利逾億元，若不嚴懲，如
    何警惕來茲及被告未○○、壬○○、子○○、己○○、卯○○、午○○、蔡瑄光
    、丑○○各參加盜挖之期間與渠等雖係受人僱佣以賺取錢謀生，惟渠等之行為亦
    係造成前開危害之原因，故亦併予懲戒及伊等犯罪後之態度等一切情狀，各量如
    文所示之刑，其中被告乙○○部分，並定應執行之刑。查被告壬○○、子○○、
    己○○、卯○○、午○○、辰○○、丑○○前未曾受有期徒刑以上刑之宣告，此
    有台灣高等法院被告全國前案紀錄表七份在卷可稽，其係憑已勞力受人僱佣，賺
    取薪資養家謀生，惡性不大，經此教訓，應知警惕而無再犯之虞，所宣告之刑，
    認以暫不執行為適當，併予宣告緩刑四年，以勵自新。而扣案之抽砂船二艘、推
    土機（即鏟土機）三部、挖土機二部、引擎膠筏五艘、洗砂設備二部、水上、陸
    上輸砂管線二線、輸送設備八線、附表所示之物及現金一萬二千六百五十元均係
    共同被告周癸○○、乙○○所有，且除現金係被告等人犯罪所得之物外，其餘係
    供渠等犯罪所用之物，故依法併予宣告沒收；另被告乙○○所使用之偽造「砂石
    場讓渡書」一紙，係被告乙○○所有，且供其犯罪所用之物，故依法予以宣告沒
    收。
五、至公訴人於本院審理中要求列論案外人庚○○為本案之共犯，惟公訴人以偵查不
    公開為由未提出證據，以供本院參酌，故本院基於證據法則，認無法遂其要求，
    附此說明。再者，公訴人指被告癸○○、乙○○、未○○有犯罪之習慣，且無視
    他人生命之尊嚴，其品性惡劣，僅藉刑之執行實不足以徹底根絕惡性，請求依竊
    盜犯贓物犯保安處分條例第三條第一項第一款、第二款之規定，併予諭知應於刑
    之執行前令入勞動場所強制工作，惟查被告癸○○並無犯前科，被告乙○○前於
    七十三年間有違反槍砲彈藥刀械管制條例受徒刑宣告及八十二年與八十六年間因
    賭博罪受罰金科處之前科，而被告未○○固係累犯，惟其前科亦非竊盜或贓物等
    罪，故尚難認定其等屬有犯罪習慣之徒，因此本院認前開科刑，已足以收懲戒之
    效，勿庸再為刑前強制工作之諭知，併此敘明。
據上論斷，應依刑事訴訟法第二百九十九條第一項前段、第三百條，水利法第九十二
主條之一第一項中段，刑法第二十八條、第一百六十五條、第三百二十條第二項、第
三百二十二條、第四十七條、第五十五條，第五十一條第五款、第七十四條第一款、
第三十八條第一項第二款、第三款，罰金罰鍰提高標準條例第一條前段，判決如主文
。
本案經檢察官甲○○到庭執行職務。
中    華    民    國      九十一      年      七        月    十二      日
                                  台灣彰化地方法院刑事第一庭
                                      法      官  洪  志  賢
右正本證明與原本無異。
如不服本判決，應於判決送達後十日內，向本院提出上訴狀（須附繕本）。
                                      法院書記官  洪  年  慶
中    華    民    國      九十一      年      七        月    十九      日
水利法第九十二條之一
違反第七十八條第一項各款情形之一者，除通知限期回復原狀、清除或廢止違禁設施
外，處六千元以上三萬元以下罰鍰；因而損害他人權益者，處三年以下有期徒刑、拘
役或科或併科四千元以上兩萬元以下罰金；致生公共危險者，處五年以下有期徒刑，
得併科六千元以上三萬元以下罰金。
前項行為人，未在限期內回復原狀、清除或廢止違禁設施者，得按日處罰鍰致回復原
狀、清除或廢止違禁設施完竣之日止；其情節重大者，得沒入其違禁設施及機具。
刑法第三百二十條
意圖為自己或第三人不法之所有，而竊取他人之動產者，為竊盜罪，處五年以下有期
徒刑、拘役或五百元以下罰金。
意圖為自己或第三人不法利益，而竊佔他人之不動產者，依前項之規定處斷。
前二項之未遂犯罰之。
刑法第三百二十二條
以犯竊盜罪為常業者，處一年以上七年以下有期徒刑。
附表
  ┌───────────────────┬─────┬───────┐
  │品            名│單      位│數         量 │
  ├───────────────────┼─────┼───────┤
  │電腦主機                              │台        │壹            │
  ├───────────────────┼─────┼───────┤
  │工務所開發票依據單                    │張        │貳拾肆        │
  ├───────────────────┼─────┼───────┤
  │工務所簽收單                          │本        │壹            │
  ├───────────────────┼─────┼───────┤
  │２００１．１０．２１                  │張        │貳            │
  │工務所出貨明細                        │          │              │
  ├───────────────────┼─────┼───────┤
  │工務所（負責人公司印章發票存根）      │組        │壹            │
  └───────────────────┴─────┴───────┘
  ┌───────────────────┬─────┬───────┐
  │品                        名│單      位│數         量 │
  ├───────────────────┼─────┼───────┤
  │工務所８９．５至９０．８月出貨明細    │本        │壹            │
  ├───────────────────┼─────┼───────┤
  │砂石場聯絡電話                        │張        │肆            │
  ├───────────────────┼─────┼───────┤
  │公司公告單                            │張        │壹            │
  ├───────────────────┼─────┼───────┤
  │公司支付往來公司單據                  │張        │肆            │
  ├───────────────────┼─────┼───────┤
  │ＫＥＮＷＯＯＤ  ＴＭ－Ｖ７            │台        │壹            │
  │無線電                                │          │              │
  └───────────────────┴─────┴───────┘
